【裁判字號】    89,上訴,3198
【裁判日期】    890811
【裁判案由】    毒品危害防制條例
【裁判全文】
臺灣高等法院刑事判決                          八十九年度上訴字第三一九八號
    上  訴  人
    即  被  告  丁○○
    義務辯護人  乙○○
右上訴人因違反毒品危害防制條例案件，不服臺灣台北地方法院八十九年度訴字第六
一九號，中華民國八十九年八月十一日第一審判決（起訴案號：臺灣台北地方法院檢
察署八十八年度偵字第二六一六號）提起上訴，本院判決如左：
    主  文
原判決撤銷。
丁○○無罪。
    理  由
一、公訴意旨以﹕丁○○綽號「小真」，明知安非他命係屬毒品危害防制條例所規範
    之第二級毒品，不得販賣，竟基於概括之故意，以0000000000、00
    000000號電話為聯絡工具，自民國八十八年五月間起至同年十一月十三日
    止，連續販賣第二級毒品安非他命予案外人丙○○，前後共約五次，每次交易價
    格新台幣（以下同）二千元至五千元不等，嗣於八十八年十一月十七日，丙○○
    因違反毒品危害防制條例罪嫌，為警查獲，而供述上情，嗣經警於同月二十九日
    下午六時二十分許，在台北縣深坑鄉草地尾一二六號十一樓丁○○居處，搜索扣
    得重約三十五公克之第二級毒品安非他命及電子磅秤乙個。因認被告涉犯毒品危
    害防制條例第四條第二項之罪嫌。
二、查公訴人以被告涉犯販賣第二級毒品安非他命之犯行，係以被告販賣安非他命之
    事實，業據丙○○於警訊中對於交易之聯絡工具電話中之術語、交易地點及數量
    、金額等，均指述甚詳；且案發時在被告居處查獲之安非他命之數量，顯非供一
    人所用，且若係供被告施用，又何需磅秤等情，為其論據。
三、訊之被告則堅決否認有公訴人所指之犯行，辯稱，其與丙○○在一起有數月，曾
    有性關係，其常拿安非他命至丙○○林森北路之住處作比較，二人曾一起施用，
    嗣因伊有家庭，拒與丙○○繼續往來，致丙○○懷恨在心，而誣指伊販賣安非他
    命等語。
四、經查丙○○於警訊中固指稱：伊都是向一位綽號「小真」（按即丁○○）女子所
    購買的，伊都是以電話0000000000或00000000號聯絡，並於
    電話中告知「小真」「我沒有吃的」，該小真便反問﹕「你要吃多少」，伊便回
    答「我要吃一」，即代表購買二千元之安非他命，以此類推，於聯絡後「小真」
    就會將安非他命送至伊住處交易，約向「小真」購買過四、五次，伊於八十八年
    五、六月間開始向「小真」購買安非他命，最後一次於八十八年十一月十三日晚
    上九時四十五分許，在伊現住處，向「小真」購買五千元安非他命，數量約三公
    克等語（見偵卷第十三頁反面）。被告亦自承小名為「小真」，且不否認上開電
    話係伊所使用。然被告與丙○○本即認識，此經證人甲○○於本院訊問時證述在
    卷（見本院八十九年十一月十三日筆錄），雖甲○○係被告友人，證詞或不能逕
    信，然觀甲○○形容丙○○為「老老的，四、五十歲的人，個子高高的，蠻壯的
    ，不是台灣人本地（本地台灣人），我沒有聽他講台語，都聽他講國語」（見本
    院同上筆錄），與被告獲案後所攝之照片，顯示丙○○雖年僅四十四歲，但外觀
    確較實際年齡為大，且身高近一百八十公分，並無不符。且丙○○之本籍為廣東
    梅縣，曾在海軍服役，任上尉軍官，曾長時間在國外（見丙○○之口卡片、受觀
    察勒戒人人相表、台灣台北看守所新收被告內外傷紀錄表及入出境紀錄，以上均
    附入本院卷），與證人甲○○所指非台灣人，不講台語，亦無不合。再者，被告
    稱丙○○為欣欣客運之司機（見偵卷第二十四頁）與丙○○於警訊時所陳，亦無
    不合（見偵卷第十二頁）。足見被告所辯伊與丙○○熟識，應可採信。否則，一
    般販賣安非他命者，多儘可能隱藏自己之身分，與其下手間，並儘量不作往來，
    以免犯行曝光。反之，被告既與丙○○曾有往來，丙○○獲案後能正確指明被告
    之聯絡電話，即在情理之列。尚不能僅以丙○○能供出被告之電話，逕認被告確
    以該電話作為販賣安非他命之工具。抑有進者，公訴人指丙○○上述電話中之對
    話係購買之術語。然參諸被告與丙○○有前開關係，該等對話不僅不屬術語或暗
    語，反較接近男女友人間之談話。至交易地點、數量及金額之具體陳述，實係丙○○於警察為具體之訊問，所為之具體回答，亦即丙○○之前述回答，實係在回
    應警察﹕「警方所查扣之安非他命來源？其詳細年籍？特徵？平時之聯絡方式？
    以何方式交易？交易次數？於何時開始購買？最後一次何時？何地？其金額？數
    量？」之訊問。尚難以丙○○具體之指述，即認丙○○之供詞為可採信。
五、公訴人再以在被告居處查獲之安非他命重達三十五公克，且有磅砰扣案，認被告
    顯不可能僅自己吸食，且自行吸食亦無須磅砰等語。就此，被告辯稱該等安非他
    命係案發前甫以二萬二千元之代價向綽號「史巴樂」者購得，目的在供己吸用，
    至磅砰則供購買當場檢查，以防被騙等語。經查，被告有多次吸食安非他命前科
    ，現且受強制戒治中，此有本院被告全國前案紀錄表在卷可稽，則三十五公克就
    每次之吸食量言，或確過多，然因長時吸用故一次購足以減低成本，非無可能；
    又因購買較多，恐被訛詐而準備磅砰量秤，亦合情理。因之持有較多之安非他命
    及磅砰，雖可能被懷疑係安非他命之販賣者，然長時吸用者為減低成本而一次購
    足，並因免被訛詐而準備磅砰量秤，實未從事販賣，亦屬合理懷疑，在該等合理
    懷疑未被完全排除前，尚不逕論以販賣罪。扣案三十五公克之安非他命，非大量
    ，被告供稱係供己吸食，如前所述，非無可能，亦不違反常理；被告一次購入較
    多，備用磅砰以防受騙，更在情理之列，尚不能僅以被告持有較多之安非他命及
    一般吸食者較少持有之磅砰，即推認其販賣安非他命。
六、末查，丙○○於八十八年十一月十七日，因施用安非他命經警查獲，次日進台灣
    台北看守所附設勒戒處所觀察勒戒，有警訊筆錄、受觀察勒戒人人相表、台灣台
    北看守所新收被告內外傷紀錄表可按，嗣於同年十二月四日出所（見偵卷第四十
    三頁點名單）並於八十九年一月二十三日出境之事實，有入出境紀錄可查。亦即
    丙○○僅於警訊時一度供指被告販賣安非他命，其後即未再為任何指述。而該等
    供述，，經踐行刑事訴訟法第一百六十五條之程序後，雖非無證據能力，然丙○○於本案之地位實與證人無異，其於警訊時不能具結，其後復因出境，致檢察官
    及法院均無從傳喚，使被告不能依法詰問，本院亦無從命被告與丙○○對質，以
    檢證丙○○之供詞，其於警訊時之供述內容之證據價值已低。且被告已婚，育有
    一子，已經被告供明在卷；而被告與丙○○曾有來往，更如前述，則被告辯指因
    伊不願再與丙○○來往引致丙○○之不滿，即有可能。在丙○○之供詞已無從驗
    證及被告持有前述之安非他命、磅砰尚有合理可疑為被告意僅在吸用之情況下，
    實不得推認被告有販賣安非他命予丙○○之事實。按認定犯罪事實所憑之證據，
    不論係直接證據抑間接證據，其為訴訟上之證明，須於通常一般人均不致有所懷
    疑，而得確信其之為真實之程度者，始得據為有罪之認定，倘其證明尚未達到此
    一程度，而有合理之懷疑存在時，尚不遽為有罪之判決（最高法院七十六年台上
    字第四九八六號判例參照）。本件若僅依公訴人所提丙○○之供述及扣案之安非
    他命、磅砰等證據，實不能達於一般人均不致懷疑之程度，亦即尚存在有被告可
    能未販賣安非他命之合理懷疑。依上說明，即不得遽對被告為有罪之判決。原審
    未經詳查，逕對被告論罪科刑，尚有未洽。被告上訴否認犯罪指摘原判決不當為
    有理由，自應由本院撤銷改判。
據上論斷，應依刑事訴訟法第三百六十九條第一項前段、第三百六十四條、第三百零
一條第一項，判決如主文。
本案經檢察官王安明到庭執行職務。
中      華      民      國        八十九    年      十二  月   二十六   日
                              臺灣高等法院刑事第七庭
                                  審判長法  官  吳  啟  民
                                        法  官  蘇  隆  惠
                                        法  官  林  瑞  斌
右正本證明與原本無異。
如不服本判決應於收受送達後十日內向本院提出上訴書狀，其未敘述上訴之理由者並
得於提起上訴後十日內向本院補提理由書（均須按他造當事人之人數附繕本）。
              書記官  丁  淑  蘭
中    華    民    國    八十九    年      十二      月      二十七      日


司法院資訊處製作；財團法人民間司法改革基金會備份。
